臺灣板橋地方法院刑事判決　　　　　　　　　　　　九十二年度交訴字第一六二號
　　公　訴　人　臺灣板橋地方法院檢察署檢察官
　　被　　　告　戊○○
右列被告因公共危險等案件，經檢察官提起公訴（九十二年度偵字第一一二七一號）
，本院判決如左：
    主  文
戊○○服用酒類，不能安全駕駛動力交通工具而駕駛，處拘役參拾日，如易科罰金，
以參佰元折算壹日；又從事業務之人，因業務上之過失傷害人，處拘役伍拾日，如易
科罰金，以參佰元折算壹日。應執行拘役柒拾日，如易科罰金，以參佰元折算壹日。
又駕駛動力交通工具肇事，致人受傷而逃逸，處有期徒刑柒月。
    事  實
一、戊○○曾因過失傷害案件，經本院判處有期徒刑五月，如易科罰金以三十元折算
    一日，嗣經臺灣高等法院於民國八十一年十一月三十日駁回上訴確定，後於八十
    二年五月二十二日易科罰金執行完畢（於本案尚不構成累犯）。其先前受僱於三
    多紙器有限公司，工作內容除從事印刷事務外，兼及駕車送貨之業務，乃從事駕
    駛業務之人，於九十二年五月三十一日凌晨二時三十分許，在臺北縣土城市○○
    路○○路邊之車上飲用玫瑰紅酒後，已飲酒過量，達不能安全駕駛動力交通工具
    之狀態，竟猶執意駕駛其所有之車號：ＰＦ－七六七五號（起訴書誤載為ＰＦ－
    七六七六號）自用小客車，沿土城市○○路自土城市往中和市方向行駛，行經土
    城市○○路○段與明德路一段、立德路之交岔路口（下稱肇事路口），其應注意
    酒後酒精濃度超過規定標準即不得駕車，並應遵守燈光號誌之指示，不得闖越紅
    燈，行車速度應依標誌之規定，不得超速行駛，且汽車行駛時駕駛人應注意車前
    狀況，並隨時採取必要之安全措施，而依當時天候陰、夜間有照明、路面乾燥無
    缺陷、無障礙物、視距良好等情形，並無不能注意之情事，竟疏未注意，貿然以
    時速每小時約八、九十至一百公里之速度在市區道路上狂飆超速行駛，並連續闖
    越土城市○○路○段、清水路口及肇事路口二地點之紅燈，適甲○○騎乘車號：
    ＱＴ八－三一五號輕機車，後戴友人乙○○，沿土城市○○路欲穿越金城路二段
    往明德路一段方向行駛，於行經前開肇事路口時，因斯時立德路往明德路一段方
    向燈光號誌係綠燈，甲○○遂騎車直行，詎料戊○○所駕前開自用小客車竟狂飆
    超速闖紅燈行經該肇事路口，致甲○○反應煞車不及，因而其所騎乘之前開輕機
    車車頭遂與戊○○所駕前開自用小客車左後側發生碰撞，造成甲○○與後載乙○○人車倒地，甲○○因而受有頭部外傷、右肩挫傷擦傷、右手擦傷、左小腿擦傷
    及疑似右肩韌帶鬆脫等之傷害，乙○○則受有頭部外傷、背部挫傷、右膝挫傷擦
    傷、左手擦傷挫傷、右手挫傷及疑似第二、三腰椎骨折等之傷害。戊○○明知駕
    駛動力交通工具肇事，致人受傷，然僅稍踩煞車，未下車察看，竟立即加速逃離
    前開肇事路口現場。適服務於臺北縣政府警察局土城分局清水派出所之警員丁○○正逢休假，駕車於相鄰肇事路口之前一路口（即土城市○○路○段與清水路口
    ）清水路上停等紅燈之際，先耳聞戊○○所駕駛之前開自用小客車高速狂飆行駛
    所發出之引擎聲浪，復目擊該車連續闖越上開二處紅燈路口，並於肇事路口與甲○○所騎乘之輕機車發生碰撞而肇事，造成甲○○及乙○○人車倒地受傷及該肇
    事車輛逃逸現場之經過，丁○○警員立即驅車追逐，沿途不斷鳴按喇叭及變換燈
    光，示意戊○○所駕駛之前開肇事自用小客車停車，詎戊○○未予回應，猶加速
    前行，途中再闖越紅燈，二車持續追逐，後戊○○所駕駛之前開肇事自用小客車
    逃逸至臺北縣中和市○○路、員山路口時，復左轉員山路，再左轉民利街，終於
    民利街二十一號前為丁○○警員駕車追趕截獲。嗣於同日凌晨二時五十三分許，
    經警對戊○○施以呼氣酒精濃度測試，測得戊○○酒後呼氣酒精濃度值達每公升
    零點六毫克，因而查獲上情。
二、案經甲○○、乙○○訴由臺北縣政府警察局土城分局報請臺灣板橋地方法院檢察
    署檢察官偵查起訴。
    理  由
一、訊據被告戊○○固對於其飲酒後駕駛前開自用小客車於右揭時、地與被害人甲○○所騎乘之前開輕機車發生碰撞，致甲○○及後載乘客乙○○人車倒地受有前揭
    傷害，及其於肇事後經警進行呼氣酒精測試，測得酒後呼氣酒精濃度值為每公升
    零點六毫克等情供承不諱，惟矢口否認有駕車肇事致人受傷而逃逸之犯行，辯稱
    ：當時伊駕車行經肇事路口有感覺車輛搖晃一下，伊認為係車輛壓過一個窟窿造
    成，所以並未回頭看即駛離現場，當伊發現後方有車輛追逐伊車，停車後始悉伊
    駕車肇事致人受傷，伊並非故意要肇事逃逸云云。
二、經查：
（一）服用酒類不能安全駕駛動力交通工具而駕駛部分：
      按參考德國、美國之認定標準，對於酒精濃度呼氣已達每公升零點五五毫克或
      血液濃度達百分之零點一一以上，肇事率為一般正常人之十倍，認為已達「不
      能安全駕駛」之標準（參法務部八十八年五月十八日法八八檢字第００一六六
      九號函）。查本件被告戊○○於肇事後經警施以呼氣酒精濃度測試，其呼氣所
      含酒精濃度值達每公升零點六毫克，有酒精濃度測試紀錄紙一紙及刑法第一百
      八十五條之三案件測試觀察紀錄表一份在卷可考，且被告於右揭時、地飲酒後
      駕駛自用小客車，確與被害人甲○○所騎乘之輕機車發生碰撞而肇事，致被害
      人甲○○及其後載乘客乙○○人車倒地受有前揭傷害等情，除據被告到庭自承
      屬實外，亦經告訴人甲○○、乙○○二人到庭指訴綦詳，復有道路交通事故現
      場圖二紙、道路交通事故調查報告表（一）（二）各一份、肇事現場暨車損照
      片十八幀、亞東紀念醫院乙種診斷證明書二紙及臺北縣政府警察局舉發違反道
      路交通管理事件通知單影本一紙附卷可稽，堪認被告確有服用酒類後已達不能
      安全駕駛動力交通工具之狀態仍駕駛之不法情事。此部分事證明確，被告犯行
      堪以認定。
（二）業務過失傷害部分：
      右揭被告戊○○業務過失傷害之犯罪事實，業據其於本院審理時到庭坦承不諱
      ，核與告訴人甲○○、乙○○二人於警詢、偵查中及本院審理時到庭指訴情節
      相符，復有道路交通事故現場圖二紙、道路交通事故調查報告表（一）（二）
      各一份、肇事現場暨車損照片十八幀、亞東紀念醫院乙種診斷證明書二紙及臺
      北縣政府警察局舉發違反道路交通管理事件通知單影本一紙在卷足稽。按汽車
      行駛至交岔路口，其行進應遵守燈光號誌之指示；其行車速度，應依標誌或標
      線之規定，無標誌或標線者，在市區道路，時速不得超過五十公里；且汽車行
      駛時，駕駛人應注意車前狀況，並隨時採取必要之安全措施；又汽車駕駛人飲
      用酒類後其吐氣所含酒精濃度超過每公升零點二五毫克以上者，不得駕車，以
      上道路交通安全規則第一百零二條第一項第一款、第九十三條第一項第一款、
      第九十四條第三項及第一百十四條第二款分別定有明文，被告駕駛自用小客車
      行駛於市區道路自應注意遵守上述道路交通安全規定。參以前開肇事路口當時
      路況雖屬夜間，然該市區道路有照明、路面乾燥無缺陷、無障礙物、視距良好
      等情，有卷附道路交通事故調查報告表（一）暨肇事現場照片在卷可稽，被告
      斯時駕車自應注意前開道路交通安全規定，而依當時情形復無不能注意之情事
      ，竟疏未注意，於飲酒過量後仍駕車超速並闖越紅燈行駛，復疏未注意車前狀
      況，以致肇事，致告訴人甲○○、乙○○二人受有前揭傷害，被告確有過失甚
      明。本案復經送請臺灣省臺北縣區車輛行車事故鑑定委員會鑑定結果，認本件
      車禍乃肇因於被告酒精濃度超過規定標準駕駛自用小客車闖紅燈，亦同此認定
      ，有該會九十二年九月三十日北鑑字第九二一二一二號函及鑑定意見書一份附
      卷可憑。而被告前開過失行為與告訴人二人所受之前揭傷害間，復有相當因果
      關係。綜上，此部分事證亦臻明確，被告過失犯行洵堪認定。
（三）駕車肇事致人受傷而逃逸部分：
      再按刑法第一百八十五條之四駕駛動力交通工具肇事致人死傷而逃逸罪之立法
      目的，乃為維護交通，增進行車安全，促使當事人於事故發生時，能對被害人
      即時救護，減少死傷，以保護他人權益並維護社會秩序。又其立法精神在於交
      通事故一旦發生，且造成人員傷亡之情況，不論是肇事者或被害人，或是因其
      他事故而造成死傷，只要是在駕駛動力交通工具過程內所發生者，參與此等事
      故過程之當事人皆應協助防止死傷之擴大，蓋如駕駛人於事故發生後，隨即駕
      車逃離現場，不僅使肇事責任認定困難，更可能使受傷之人喪失生命或求償無
      門。查本件被告駕車肇事致被害人受傷後逕自駛離現場，並未對被害人採取任
      何救護或其他必要措施之事實，迭據被害人甲○○及乙○○二人於警詢、偵查
      中及本院審理時均指證歷歷，復據目擊證人即警員丁○○於偵查中及本院審理
      時到庭證述屬實。觀諸證人即警員丁○○於檢察官偵查中到庭證稱：「（問：
      自小客駕駛如何處理？）自小客的後煞車燈有亮起來，我加速追逐欲欄下該車
      ，其間並鳴按喇叭，要他停車，但該車未回應，一直加速，在追逐中，他還闖
      紅燈，到了中和連城路、員山路口，他左轉員山路，再左轉民利街，在民利街
      二十一號前攔下該車，‧‧‧」、「（問：依你所見，被告在車禍肇事時知道
      自己肇事否？或不知已撞到人？）他應該知道，因為他撞到那一剎那，後煞車
      燈有亮起來，那台機車駕駛也不知那台喜美會闖紅燈，兩台車在交會點撞在一
      起，我從我等紅燈的地點看，二台車一定會撞上，喜美車速很快，我預期喜美
      一定會跑，因為那是飆車的速度，我在那邊都來不及看到車牌，完全未減速，
      只有撞到那一剎那踩煞車，我立即追上去一定要看到車牌，撞擊力蠻大的，說
      不知道撞到人說不過去，他應該知道撞到人，那種速度如果沒人目擊，沒人看
      到車牌，他一定會跑，他一路狂飆，連闖紅燈的人，我預期他一定會跑掉，因
      為他這行為不負責任。」、「（問：他駕駛很穩還是怎樣？）他很快、很準、
      很狠、很俐落，應不是很醉，我攔停他，他不是很醉，但有聞到酒味，我追他
      的速度應也有時速一百一十公里至一百二十公里左右」（參見偵查卷第七十一
      頁、第七十二頁），嗣於本院審理時復到庭結證陳稱：「（公訴檢察官問：九
      十二年五月三十一日凌晨二時三十分，你在何地看見何事？）當時我開自小客
      車停在清水路等紅燈，在亮綠燈要走時，當時金城路已經變紅燈，我看到被告
      開一台紅色喜美的車子速度很快闖紅燈，還有一男一女騎乘機車在立德路上雙
      載直行，後來雙方發生碰撞，機車倒地，汽車踩一下煞車，煞車燈有亮起，我
      以為他要停車，但是沒有停車，於是我就駕車追他」、「（公訴檢察官問：碰
      撞聲音是否很大？）是的，我是緊閉門窗，但我聽到很大『碰』一聲，當時是
      深夜」、「（公訴檢察官問：追趕肇事車輛的過程？）他的車速很快，我有閃
      遠燈並按喇叭示意他停車，但是他並未停車，同時再闖紅燈，‧‧」、「（公
      訴檢察官問：當時駕駛的神智狀況？）當時他神智蠻清醒的，他還有打電話告
      訴朋友說他撞到人了」、「（審判長問：肇事車輛於肇事後的行進情形？）當
      時駕駛的車速約八、九十公里以上到一百公里，當時肇事車輛很穩並未蛇行，
      也沒有搖搖晃晃」、「（審判長問：從發生事故地點到被你攔下之間的距離？
      ）約二公里」、「（審判長問：這二公里裡面有多少紅路燈？）四個，我確定
      駕駛當時還有闖‧‧‧紅燈，而且該地點也有車輛經過，他還有閃過該車輛並
      以高速往前行駛」等語（參見本院九十三年一月六日審判筆錄第五頁至第八頁
      ），及被害人乙○○於本審理時到庭證稱：「被撞之後，我整個人就撞離機車
      騰空，我有看到肇事車輛是紅色的喜美，那一瞬間，我有看到該車的煞車燈有
      亮起來」等語（參見本院九十三年一月六日審判筆錄第十二頁），衡以證人即
      警員丁○○與被告素不相識，並無宿怨，亦無仇隙，應無甘冒自身觸犯偽證罪
      之風險而設詞誣攀被告之理。又被害人乙○○前開所述情節與證人即警員丁○○所證述之內容互核一致，堪認被害人乙○○前開所述確與事實相符，彼等二
      人之證言應均堪採信。再參酌本件被撞機車車頭嚴重毀損，被告所駕車輛左後
      側撞擊部位烤漆與鈑金亦嚴重脫落及凹陷等情，則於深夜夜闌人靜之際，造成
      如此強大撞擊力道及聲響，其為肇事車輛之駕駛應能輕易耳聞，並能深刻感受
      晃動，被告焉有不知駕車肇事之理？又徵諸被告於駕車肇事後曾確有踩煞車之
      動作乙節，則被告於本院審理時猶持產生之聲響大小、聲形與感受力均相形迥
      異之其以為係壓過一個路面窟窿等語而為置辯，實無足憑採。準此，被告當時
      明知駕車肇事並造成他人受傷之情形下，竟逕自駕車離去，未對被害人採取任
      何救護或必要措施，被告駕車肇事致人受傷而逃逸之不法事證，亦已臻明灼，
      此部分犯行亦堪認定，應依法論科。
三、被告戊○○於本件事故發生時係三多紙器有限公司員工，從事印刷及駕車送貨之
    業務，乃以駕駛為其業務之人，其於飲酒後不能安全駕駛動力交通工具仍駕駛自
    用小客車，因不慎肇事致人受傷後，竟逕自逃離現場，核其所為，係犯刑法第一
    百八十五條之三服用酒類不能安全駕駛動力交通工具而駕駛罪、第二百八十四條
    第二項前段業務過失傷害罪及第一百八十五條之四駕駛動力交通工具肇事致人受
    傷而逃逸罪。公訴意旨認被告係犯刑法第二百八十四條第一項前段之普通過失傷
    害罪，容有誤會，惟此部分基本社會事實相同，起訴法條應予變更，附此敘明。
    被告一過失行為造成被害人甲○○、乙○○二人受傷之結果，係一行為觸犯二罪
    名，為同種想像競合犯，應依刑法第五十五條前段想像競合犯之規定從一重處斷
    。被告所犯上開三罪間，犯意各別，罪名互異，應予分論併罰。又被告係汽車駕
    駛人，其酒醉駕車因而致人受傷，依法應負刑事責任，其所犯之前開業務過失傷
    害罪部分應依道路交通管理處罰條例第八十六條第一項之規定，加重其刑至二分
    之一。爰審酌被告前亦曾有過失傷害前科，素行非佳，此有臺灣高等法院被告全
    國前案紀錄表一份在卷足憑，又酒後駕車之危害及酒後不應駕車之觀念，已透過
    政令宣導及各類媒體廣為介紹傳達各界週知多年，被告對於酒後不能駕車，及酒
    醉駕車之危險性，應有相當之認識，詎其明知飲酒後已不能安全駕駛，猶駕車上
    路，嚴重缺乏尊重其他用路人生命、財產安全之觀念，至為可訾，並兼衡被告之
    生活狀況、智識程度、其因本件車禍造成被害人所受之傷害程度，肇事逃逸所生
    之危害，及於本院審理中並未坦承全部犯行，仍飾詞狡辯，且尚未與被害人達成
    和解等犯罪後之態度等一切情狀，分別量處如主文所示之刑，其酒後駕車及業務
    過失傷害部分，並分別諭知易科罰金之折算標準及依法定其應執行之刑，再就此
    部分諭知易科罰金之折算標準，以示儆懲。
據上論斷，應依刑事訴訟法第二百九十九條第一項前段，刑法第一百八十五條之三、
第二百八十四條第二項前段、第一百八十五條之四、第五十五條前段、第四十一條第
一項前段、第五十一條第六款，道路交通管理處罰條例第八十六條第一項，罰金罰鍰
提高標準條例第一條前段、第二條，判決如主文。
本案經檢察官丙○○到庭執行職務。
中      華      民      國    九  十  三    年    一    月    二  十    日
                                  臺灣板橋地方法院交通法庭
                                      審判長法  官  高奕驤
                                            法  官  潘翠雪
                                            法  官  黃若美
右正本證明與原本無異。
如不服本判決，應於判決送達後十日內向本院提出上訴狀 (應附繕本) ，上訴於
臺灣高等法院。
                                            書記官  廖舜宜
中      華      民      國    九  十  三    年    一    月    二  十    日
附錄本案論罪科刑法條全文
刑法第一百八十五條之三
服用毒品、麻醉藥品、酒類或其他相類之物，不能安全駕駛動力交通工具而駕駛者，
處一年以下有期徒刑、拘役或三萬元以下罰金。
刑法第二百八十四條
因過失傷害人者，處六月以下有期徒刑、拘役或五百元以下罰金，致重傷者，處一年
以下有期徒刑、拘役或五百元以下罰金。
從事業務之人，因業務上之過失傷害人者，處一年以下有期徒刑、拘役或一千元以下
罰金，致重傷者，處三年以下有期徒刑、拘役或二千元以下罰金。
刑法第一百八十五條之四
駕駛動力交通工具肇事，致人死傷而逃逸者，處六月以上五年以下有期徒刑。
